【裁判字號】    98,交聲,444
【裁判日期】    980219
【裁判案由】    違反道路交通管理處罰條例聲明異議
【裁判全文】
臺灣臺北地方法院交通事件裁定         98年度交聲字第444號
原處分機關  交通部公路總局臺北區監理所
異  議  人
即受處分人  甲○○
上列受處分人因違反道路交通管理處罰條例案件，對於交通部公
路總局臺北區監理所中華民國97年11月14日所為之處分（原處分
案號：北監營裁字第裁40-A00YC1143號裁決書）聲明異議，本院
裁定如下：
    主  文
原處分撤銷。
甲○○汽車駕駛人，駕駛執照業經註銷仍駕駛小型車，處罰鍰新
臺幣玖仟元，駕駛執照扣繳之。
    理  由
一、按汽車駕駛人，駕駛執照業經吊銷、註銷仍駕駛小型車或機
    器腳踏車者，處新臺幣（下同）6,000元以上12,000元以下
    罰鍰，並當場禁止其駕駛，其駕駛執照應扣繳之，道路交通
    管理處罰條例第21條第1項第4款、第4項定有明文。
二、本件異議人即受處分人甲○○之駕駛執照業經註銷，仍於民
    國97年10月19日下午3時22分許，駕駛車牌號碼312-YD號營
    業一般小客車，行經臺北市○○○路與大安路路口，為臺北
    市政府警察局大安分局交通分隊員警當場攔停，以受處分人
    駕駛執照業經註銷仍駕駛小型車之違規行為，依道路交通管
    理處罰條例第21條第1項第4款規定掣單舉發，嗣受處分人於
    舉發通知單上所載之應到案日期即同年11月3日前向原處分
    機關提出申訴，經原處分機關調查結果，仍認受處分人有前
    開違規行為，原處分機關乃於97年11月14日依前開條例第21
    條第1項第4款、第4項（裁決書漏引第4項）之規定，裁處受
    處分人罰鍰10,000元，並扣繳駕駛執照。
三、本件異議人聲明異議意旨略以：伊於97年10月19日下午3點
    20分行經忠孝東路與大安路口時遇警路檢，被警查知伊駕照
    被吊銷而開無照之罰單，經到監理所查明，才得知因違規記
    點而遭吊銷，伊覺得不公，因並未收到記點吊銷裁決書，就
    被處無照罰單，並吊銷一年之裁決，而未收到裁決書是因為
    6、7、8月時，伊在南部屏東，附有里長證明與租屋證明，
    為此聲明異議，請求撤銷原處分等語。
四、經查，按處理違反道路交通管理事件，有關文書送達之規定
    ，依行政程序法之規定。又送達於應受送達人之住居所、事
    務所或營業所為之；於應送達之處所不獲會晤應受送達人時
    ，得將文書付與有辦別事理能力之同居人、受僱人或應送達
    處所之接收郵件人員；送達，不能依前二條規定為之者，得
    將文書寄存送達地之地方自治或警察機關，並作送達通知書
    兩份，一份黏貼於應受送達人住居所、事務所、營業所或其
    就業處所門首，另一份交由鄰居轉交或置於該送達處所信箱
    或其他適當位置，以為送達；前項情形，由郵政機關為送達
    者，得將文書寄存於送達地之郵政機關；寄存機關自收受寄
    存文書之日起，應保存3個月，違反道路交通管理事件統一
    裁罰標準及處理細則第5條、行政程序法第72條第1項前段、
    第73條第1項、第74條分別定有明文。本件受處分人甲○○
    之駕駛執照遭註銷乙節，係因在6個月內，違規記點共達6
    點以上，經交通部公路總局臺北區○○○○道路交通管理處
    罰條例第63條第3項規定，於97年7月4日以北監自裁字第裁
    00-000000000號裁決書裁處吊扣駕駛執照1個月，裁決書並
    交郵政機關以掛號郵寄方式，向受處分人戶籍地「臺北縣新
    店市○○路60巷36弄8號」為送達，因未獲會晤應受送達人
    本人，亦無同居人、受僱人或應受送達處所得接收郵件人員
    等予以受領，而於97年7月8日將該送達文書寄存於新店郵局
    ，並作送達通知書2份，一份黏貼於應受送達人門首，一份
    置於該受送達處所信箱或其他適當位置，以為送達，惟受處
    分人仍未到案，監理所遂於97年8月19日逕行註銷受處分人
    之汽車駕照，此有卷附之上開裁決書、送達證書影本、交通
    部公路總局臺北區監理所97年10月28日北監自字第
    0972024704號函足憑；再汽車駕駛人住址有變更者應填具異
    動登記書，檢同身分證或戶口名簿，向公路監理機關申請，
    道路交通安全規則第75條第1項第1款亦有明定，雖受處分人
    辯稱：97年6、7、8月期間實際居住地在南部屏東云云，並
    提出里長證明與房屋租賃契約書，惟異議人既未依前揭規定
    向監理機關申請異動登記，自難課以行政機關訪查異議人實
    際居所何在之責，異議人因此咎責於己之事由，致未能收受
    上開裁決書之不利益，本應由其自行承擔，且查其戶籍亦無
    遷移，此有受處分人之遷徙紀錄資料查詢結果在卷可按，從
    而原處分機關就北監自裁字第裁00-000000000號裁決書之送
    達程序於法並無不合，是異議人上開所辯，尚無足採。是本
    件受處分人之小型車駕駛執照，業經監理所依法吊銷並逕行
    註銷在案，堪予認定。又本件受處分人於前揭時、地，駕駛
    車牌號碼312-YD號營業一般小客車，為臺北市政府警察局大
    安分局交通分隊員警當場攔停掣單舉發「駕駛執照業經註銷
    仍駕車」之事實，為受處分人所自承，並有臺北市政府警察
    局舉發違反道路交通管理事件通知單影本在卷可稽（本院卷
    第12頁），是受處分人違規事實，堪認明確。
五、綜上所述，受處分人確有於前揭時地，駕駛執照業經註銷，
    ，仍駕駛車牌號碼312-YD號營業一般小客車之違規行為，從
    而原處分機關依前開條例第21條第1項第4款、第4項（裁決
    書漏引第4項）之規定，裁處受處分人罰鍰10,000元，並扣
    繳駕駛執照固非無據，惟本件受處分人已於舉發通知單上所
    載應到案日期即97年11月3日前之同年10月20日向原處分機
    關提出申訴，此有受處分人交通違規案件陳述書上收件戳記
    在卷可佐（本院卷第14頁），而原處分機關誤認受處分人逾
    越應到案期限30日內到案，逕依違反道路交通管理事件統一
    裁罰基準表所載之高額罰鍰裁處罰鍰10,000元，顯有未洽，
    本件受處分人異議雖無理由，惟原處分既有上揭違誤，應由
    本院將原處分撤銷，另依道路交通管理處罰條例第21條第1
    項第4款、第4項及違反道路交通管理事件統一裁罰標準表之
    規定裁處罰鍰9,000元，並扣繳駕駛執照，以資適法。
據上論斷，應依道路交通案件處理辦法第20條，裁定如主文。
中    華    民    國    98    年    2     月    19    日
                              交通法庭法  官  楊蕙芬
以上正本證明與原本無異
如不服本裁定應於送達後5日內向本院提出抗告狀
                                      書記官  馬正道
中    華    民    國    98    年    2     月    20    日


司法院資訊處製作；財團法人民間司法改革基金會備份。
